【裁判字號】    92,易,1053
【裁判日期】    920617
【裁判案由】    詐欺等
【裁判全文】
臺灣高雄地方法院刑事判決                        九十二年度易字第一五三號
    公  訴  人  臺灣高雄地方法院檢察署檢察官
    被      告  戊○○
右列被告因詐欺等案件，經檢察官提起公訴（九十二年度偵字第五九一八號），本院
判決如左：
    主  文
戊○○共同連續意圖為自己不法之所有，以詐術使人將本人之物交付，處有期徒刑壹
年。扣案之行動電話手機參支、附於變造之甲○○、丙○○國民身分證上戊○○相片
貳張，均沒收之。
    事  實
一、戊○○與不詳姓名年籍自稱「高經理」「戴大哥」之成年男子（以下分別簡稱「
    高經理」或「戴大哥」）為首之詐騙集團數名（下稱「高經理」），共同基於意
    圖為自己不法所有及變造國民身分證之概括犯意聯絡，共謀詐騙他人財物。先於
    民國九十一年九月間，由戊○○交付四張照片予「高經理」，由其將戊○○之照
    片換貼在甲○○之國民身分證上（該國民身分證係集團其他成員於同年五月三十
    日自甲○○處詐得），同時在該國民身分證背面之住遷註記欄上偽填「台北縣中
    和市鎮○里○○鄰○○路○段十六號八樓」而予以變造，以作為詐騙他人之工具
    使用。再由「高經理」在中國時報刊登「榕園俱樂部、創業基金的起跳板、專車
    司機客源穩定、男女皆可、具服務熱忱福利健全、0000000000」之求
    才廣告，使丙○○、丁○○、乙○○閱覽該則廣告後陷於錯誤，分別撥打前開行
    動電話與「高經理」或「戴大哥」聯絡，由「高經理」、「戴大哥」向渠等佯稱
    應徵司機工作者需先繳交保證金，並需提供國民身分證，俾代辦理公司證件，使
    渠等不疑有他而陷於錯誤，乃分別約定：(一)丙○○於九十二年二月二十二日，在
    臺北市火車站附近某飯店與戊○○見面，由戊○○持前開變造之甲○○國民身分
    證，向丙○○自稱係甲○○而行使之，並向丙○○收取新臺幣（下同）八千元之
    保證金及身分證，以此方式詐得丙○○之財物後，再佯稱帶同丙○○前往載客，
    即趁丙○○不注意之際逃逸，前開詐得之丙○○國民身分證再交由「高經理」換
    貼戊○○之照片，並在身分證後面住遷註記欄偽填「台北市○○區○○里○○鄰
    ○○○路二段一五七號四樓之一」予以變造，再交由戊○○持有使用，所詐得之
    金額則匯入「高經理」指定之郵局帳戶，戊○○並分得其中一成。(二)丁○○於同
    年三月十日，在臺北市○○○路「遠東國際大飯店」與戊○○見面，戊○○並持
    上開變造之丙○○國民身分證，向丁○○自稱為丙○○而行使之，並以相同方式
    向丁○○訛稱需繳交保證金八萬元，丁○○乃將自己所有車號三Ｑ─六○九八號
    自小客車向台新當舖典當八萬元，扣除利息後實拿六萬九千八百元，全數交由戊○○。戊○○於詐得上開款項之後，即趁丁○○與「高經理」電話聯絡之際逃逸
    。所得財物仍由戊○○分得一成，其餘則依「高經理」之指示匯入指定之帳戶。
    (三)乙○○於同年三月十一日，在高雄市三民區某處與戊○○見面，戊○○仍以相
    同方式向乙○○訛稱需繳納保證金，乙○○不疑有他，乃將自己所有車牌號碼Ｖ
    四─五○○九號自小客車向位於高雄市○○路情報當舖典當十萬二千元，全數交
    由戊○○。戊○○得手後又帶同乙○○前往位於大昌二路之圓頂飯店，佯為乙○○介紹客戶，正欲趁隙離去之際，經乙○○察覺有異而報警當場查獲，並扣得貼
    有戊○○相片變造之甲○○、丙○○國民身分證各一張及戊○○所有之行動電話
    三支等物。
二、案經被害人乙○○、丁○○、甲○○、丙○○訴由高雄市政府警察局鼓山分局報
    告台灣高雄地方法院檢察署檢察官偵查起訴。
    理  由
一、訊據被告戊○○對於右揭犯罪事實均坦承不諱，核與被害人乙○○、丁○○、甲○○、丙○○於警訊及本院審理中指述之情節相符，並有中國時報九十二年三月
    十二日分類廣告、台新當舖當票影本各一張、贓物認領保管單二紙附卷可稽，及
    變造之甲○○、丙○○國民身分證各一張及行動電話三支扣案可資佐證，本件事
    證明確，被告犯行應堪認定。
二、核被告所為係犯刑法第二百十六條之行使第二百十二條變造國民身分證之特種文
    書罪及同法第三百三十九條第一項詐欺取財罪。公訴人固認被告將相片換貼於甲○○及丙○○國民身分證上之行為，係構成偽造國民身分證之特種文書罪，惟扣
    案之國民身分證既係被害人甲○○及丙○○為被告等人詐騙而交付，自屬真正之
    國民身分證，被告予以換貼相片並在住遷註欄偽填住所，自屬變造之行為，核先
    敘明。被告變造特種文書之低度行為應為行使變造特種文書之高度行為所吸收，
    不另論罪。被告與不詳姓名自稱「高經理」及「戴大哥」等之成年男子之間，就
    上開犯行，具有犯意聯絡及行為分擔，均應論以共同正犯。被告前後多次行使變
    造國民身分證及詐欺取財之犯行，均時間緊接，所犯分別係構成要件相同之罪名
    ，顯係分別基於概括之犯意反覆為之，為連續犯，均應依刑法第五十六條之規定
    分別論以一罪。又被告上開連續行使變造國民身分證與連續詐欺取財二罪間，具
    有方法與目的之牽連關係，應依刑法第五十五條後段之規定，從一重依連續詐欺
    取財罪處斷。爰審酌被告利用失業之人急於找工作謀生之心態，設局詐騙被害人
    ，惡性不輕，雖其詐騙所得財物非鉅，且犯罪後坦承犯行，態度尚可，惟於現今
    經濟不景氣，失業率增加之際，竟又設計詐騙被害人，對於社會秩序造成嚴重之
    破壞等一切情狀，量處如主文所示之刑，以資儆懲。又扣案之行動電話三支為被
    告所有，且係供本件犯罪所用之工具，業據被告陳明在卷，應依刑法第三十八條
    第一項第二款之規定，宣告沒收。另變造之國民身分證二張，既為真正，自不為
    沒收之諭知，惟附於其上被告之相片二張，既為被告所有且係供變造國民身分證
    之用，亦應依同條項予以宣告沒收。至於扣案之郵政存簿三本、金融卡二張及中
    國信託存摺一本，並非被告所有，亦不能證明係供本件犯罪所用之物，爰不另為
    沒收之諭知。
據上論斷，應依刑事訴訟法第二百九十九條第一項前段、刑法第二十八條、第五十六
條、第三百三十九條第一項、第二百十六條、第二百十二條、第五十五條、第三十八
條第一項第二款、罰金罰鍰提高標準條例第一條前段，判決如主文。
中      華      民      國      九十二      年      六    月    十七    日
                                  臺灣高雄地方法院刑事第七庭
                                      審判長法  官  陳志銘
                                            法  官  鄭詠仁
                                            法  官  高英賓
右正本證明與原本無異。
如不服本判決，應於判決送達後十日內，向本院提出上訴狀。
                                            書記官  林雯琪
中      華      民      國      九十二      年      六    月    十九    日
附錄論罪科刑法條：
中華民國刑法第二百一十二條
偽造、變造護照、旅券、免許證、特許證及關於品行、能力服務或其他相
類之證書、介紹書，足以生損害於公眾或他人者，處一年以下有期徒刑、
拘役或三百元以下罰金。
中華民國刑法第二百一十六條
行使第二百十條至第二百十五條之文書者，依偽造、變造文書或登載不實
事項或使登載不實事項之規定處斷。
中華民國刑法第三百三十九條
意圖為自己或第三人不法之所有，以詐術使人將本人或第三人之物交付者
，處五年以下有期徒刑、拘役或科或併科一千元以下罰金。
以前項方法得財產上不法之利益或使第三人得之者，亦同。
前二項之未遂犯罰之。


司法院資訊處製作；財團法人民間司法改革基金會備份。
